【裁判字號】    97,交聲,452
【裁判日期】    970620
【裁判案由】    聲明異議
【裁判全文】
臺灣彰化地方法院交通事件裁定         97年度交聲字第452號
原處分機關  交通部公路總局臺中區監理所彰化監理站
異  議  人
即受處分人  乙○○
上列受處分人因違反道路交通管理處罰條例案件，對於交通部公
路總局臺中區監理所彰化監理站民國97年2 月12日所為之處分（
彰監四字第裁64─I00000000 號裁決書），聲明異議，本院裁定
如下：
    主  文
異議駁回。
    理  由
一、聲明異議意旨以：異議人乙○○於民國93年2 月23日下午5
    時30分，係駕駛車牌號碼QS—1817號自用小貨車，行經彰化
    縣秀水鄉○○路○ 段490 號前，經員警攔檢表示其行車並未
    繫安全帶，然異議人當時並未在罰單上簽名且監理站未提出
    異議人未繫安全帶之照片，交通部公路總局臺中區監理所彰
    化監理站97年2 月12日所為之處分（彰監四字第裁64─I000
    00000 號裁決書），於法不合，為此，其對裁罰不服，爰聲
    明異議，請求撤銷原處分云云。
二、程序部分：
  (一)按道路交通管理處罰條例本身並無行政罰裁處權之時效消滅
    規定，而同條例第2 條規定：「本條例未規定者，依其他法
    律規定。」，又道路交通管理處罰條例所定罰鍰、吊扣吊銷
    證照、記點之裁罰，本屬行政罰中所稱行政罰之性質，其裁
    罰自有行政罰法規定之適用，合先敘明。
  (二)又行政罰法第27條第1 項、第2 項明文規定：「行政罰之裁
    處權，因3 年期間之經過而消滅。前項期間，自違反行政法
    上義務之行為終了時起算。但行為之結果發生在後者，自該
    結果發生時起算。」明白揭櫫行政罰裁處之時效期間為3 年
    ，惟行政罰法第45條第1 項、第2 項亦規定：「本法施行前
    違反行政法上義務之行為應受處罰而未經裁處，於本法施行
    後裁處者，除第15條、第16條、第18條第2 項、第20條及第
    22條規定外，均適用之。前項行政罰之裁處權時效，自本法
    施行之日起算。」其立法理由第3 點明揭：「本法施行前違
    反行政法上義務之行為應受處罰而未經裁處者，於本法施行
    後裁處時，其裁處權時效，除非個別行政法律另有規定，依
    其規定外，均自本法施行之日起算。至於有關時效期間之規
    定，自仍適用本法」；參以94年8 月8 日行政院院臺規字第
    0940020908號函訂定發布之行政機關因應行政罰法施行應注
    意之法制事項第10點亦規定：「本法施行後，第27條第1 項
    所定行政罰之裁處權因3 年期間而消滅；本法施行前，違反
    行政法上義務之行為應受處罰而未經裁處，於本法施行後裁
    處者，上開第27條第1 項所定裁處權時效之計算，應注意依
    本法第45條第2項 規定辦理。」查道路交通管理處罰條例就
    裁處權時效並無特別規定，是以有關道路交通管理處罰條例
    案件之裁處權時效，悉依行政罰法第45條第2 項之規定辦理
    ，而行政罰法業已於95年2 月5 日生效施行，本件裁決書裁
    決日期係於97年2 月12日，尚在自95年2 月5 日起算3 年之
    裁處權時效內，先予敘明。
三、按汽車行駛於道路上，其駕駛人或前座乘客未繫安全帶者，
    處駕駛人新臺幣1,500 元罰鍰；行車前駕駛人及前座乘客均
    應繫妥安全帶，道路交通管理處罰條例第31條第1 項、道路
    交通安全規則第89條第1 項第5 款分別定有明文。
四、異議人乙○○固不否認於前揭時、地，駕駛上開自用小貨車
    行駛於道路上，惟矢口否認有何違反道路交通管理處罰條例
    第31條第1 項、道路交通安全規則第89條第1 項第5 款之規
    定，並以前詞置辯，經查：
  (一)異議人乙○○於前揭時地，駕駛車牌號碼QS—1817號自用小
    客車，因行駛於道路上，且未繫安全帶，經警方當場舉發並
    交付彰化縣警察局彰警交字第I00000000 號舉發違反道路交
    通管理事件通知單與異議人收受，而異議人拒絕於收受通知
    聯者簽章欄簽名之事實，此有前揭彰化縣警察局舉發違反道
    路交通管理事件通知單影本1 份附卷可稽；受處分人上述違
    規事實，經當日舉發之警員甲○○於本院訊問時具結證稱：
    本件係其負責舉發，執勤當日晴天，光線良好，且值勤時有
    配戴眼鏡，矯正後可到1.0 ，可以看得很清楚情狀，異議人
    駕駛車輛過來時其才拍攝照片，當時其看見異議人駕駛前開
    自用小貨車，有未繫安全帶之情狀，且手持行動電話正在講
    電話，其當場即攔查並拍照存證，當時異議人還希望其不要
    舉發紅單，其仍一邊開單一邊告訴異議人到案時間、地點，
    嗣後異議人不聽隨即將車輛駛離現場，拒絕收受這張紅單（
    參見本院97年4 月2 日訊問筆錄）明確。爰審酌證人甲○○
    職司交通警察，為維持交通秩序，依法執行職務，立場應屬
    客觀公正，且證人與異議人並無恩怨，應明白作證具結後，
    應據實陳述之義務及如有偽證應受處罰之嚴重後果，應無甘
    冒刑事訴追之危險，故意為上揭虛偽不實之證述；況本院調
    閱員警甲○○於93年2 月23日下午5 時30分舉發當時所拍攝
    之現場照片，異議人確有未繫安全帶之情狀，此有違規照片
    1 張附卷可稽，足徵異議人確有駕駛自用小貨車行駛於道路
    而未繫安全帶之情形，是證人甲○○上揭證言內容，核與前
    揭事證相符，應屬真實可信。
  (二)又違反道路交通管理事件統一裁罰基準表第11條規定：「當
    場舉發者，應填記駕駛人或行為人姓名、性別、出生年月日
    、地址、身分證統一編號及車主姓名、地址、車牌號碼、車
    輛種類。被查獲之駕駛人或行為人為受處分人時，應於填記
    通知單後將通知聯交付該駕駛人或行為人收受，並記明其事
    由及交付之時間，拒絕收受者，應告知其應到案時間及處所
    ，並記明事由與告知事項，視為已收受」。而觀之上揭舉發
    單，因異議人拒絕收受，業經員警於其上註明「拒簽收」字
    樣，並已填具告知應到案日期及事由，參照上述規定，本件
    舉發單自應視為已經異議人收受，異議人事後辯稱未收到舉
    發單，要求監理站提出當時異議人簽名之罰單云云，顯係事
    後推卸之詞，實不足採。
五、綜上所述，本件原處分機關爰引首揭規定所為之處分，於法
    並無不合，異議人聲明異議為無理由，應予駁回。
據上論斷，應依道路交通案件處理法第19條，裁定如主文。
中    華    民    國    97    年    6     月    20    日
                  交通法庭        法  官  唐中興
以上正本證明與原本無異。
如不服本裁定，應於裁定送達後5日內向本院提出抗告狀 (須附
繕本 )。
中    華    民    國    97    年    6     月    20    日
                                  書記官  吳政


司法院資訊處製作；財團法人民間司法改革基金會備份。
